【裁判字號】    97,裁,2072
【裁判日期】    970331
【裁判案由】    土地增值稅
【裁判全文】
最  高  行  政  法  院  裁  定
                                     97年度裁字第02072號
抗  告  人  甲○○
上列抗告人因與相對人臺北市稅捐稽徵處間土地增值稅事件，對
於中華民國96年4月30日臺北高等行政法院95年度訴字第3585號
裁定，提起抗告，本院裁定如下︰
    主  文
抗告駁回。
抗告訴訟費用由抗告人負擔。
    理  由
一、本件抗告人因於民國88年6月29日與訴外人何泱亮訂立買賣
    契約，將其所有坐落臺北市○○區○○段1小段64、89及92
    地號等3筆土地（下稱系爭土地）出售予何泱亮，且於88年7
    月1日向相對人所屬士林分處申報系爭土地之移轉現值，並
    申請按行為時土地稅法第39條之2規定免徵土地增值稅，經
    該分處核准免徵在案。嗣相對人查核買受人何泱亮資金來源
    時，發現係訴外人章肇鵬利用其農民身分購買系爭土地，乃
    由相對人所屬士林分處以88年9月14日北市稽士林乙字第880
    1941000號書函，核定補徵抗告人土地增值稅額計新臺幣1,0
    49萬2,535元。抗告人不服，循序提起行政訴訟。經原裁定
    以：上開補稅書函郵寄至抗告人戶籍地（臺北市大安區○○
    ○路○段119巷6號），惟因「遷移新址不明」經郵局退件，
    有退件公文信封影本附訴願卷可稽。嗣經相對人向臺北市大
    安區戶政事務所查詢結果，抗告人仍設籍原址，乃以88年11
    月1日北市稽管甲字第8802864900號公告辦理公示送達，公
    告業經黏貼相對人牌示處，並於88年11月8日於新聞紙（自
    由時報）登載公告等情，有土地增值稅繳款書、大安區戶政
    事務所書函、戶籍謄本及相對人公告等件影本附訴願卷及公
    示送達證書、新聞紙等件影本附原審卷可稽，揆諸稅捐稽徵
    法第18條規定，相對人前開公示送達已於88年11月28日發生
    公示送達效力，而前開土地增值稅繳款書之繳納期間經展延
    至88年12月27日，依稅捐稽徵法第35條規定，抗告人應於繳
    納期限屆滿之翌日（即88年12月28日）起算30日內申請復查
    ，上開期間之末日為89年1月26日，惟抗告人遲至95年4月7
    日始向相對人申請復查，有復查申請書上所蓋收文日期及條
    碼可稽。是其復查之申請，已逾上開法定不變期間。故抗告
    人復對之提起行政訴訟，為不合法等語，駁回抗告人在原審
    此部分之訴。
二、本件抗告意旨略謂：抗告人依稅捐稽徵法第28條申請退稅，
    縱原處分已逾救濟期間具形式確定力，相對人及行政法院對
    於抗告人所為之申請仍應實質審查，方符依法行政原則。然
    原審法院未查，以抗告人逾越救濟期間為由，裁定駁回抗告
    人之訴，應屬違誤。為此訴請廢棄原裁定。
三、本院按：「納稅義務人對於因適用法令錯誤或計算錯誤溢繳
    之稅款，得自繳納之日起5年內提出具體證明，申請退還；
    逾期未申請者，不得再行申請。」「納稅義務人對於核定稅
    捐之處分如有不服，應依規定格式，敘明理由，連同證明文
    件，依左列規定，申請復查：一、依核定稅額通知書所載有
    應納稅額或應補徵稅額者，應於繳款書送達後，於繳納期間
    屆滿翌日起算30日內，申請復查。」稅捐稽徵法第28條及第
    35條第1項第1款分別定有明文；其中第35條乃關於核定稅捐
    處分之行政救濟規定，另第28條則是納稅義務人就已繳納之
    稅捐申請退還之規定，二者規定之目的及要件均不同。經查
    ，本件抗告人係因不服相對人所為補徵土地增值稅之處分，
    提出具狀日期95年4月4日、收文日期95年4月7日之申請書，
    請求撤銷補繳土地增值稅之處分一節，有該申請書附原處分
    卷可按。本件抗告人既係不服相對人所為核定補徵土地增值
    稅之處分，提出申請書為爭議，求為撤銷該補徵稅捐處分，
    則依上開所述，相對人認抗告人此一申請係屬依稅捐稽徵法
    第35條規定之復查申請，循復查程序辦理，程序上即無不合
    。而本件抗告人求為撤銷之補徵土地增值稅處分，已以公示
    送達方式於88年11月28日發生送達效力，並依繳款書所載繳
    納期間，抗告人申請復查之30日不變期間係於89年1月26日
    屆滿，故抗告人遲至95年4月7日始向相對人申請復查，已逾
    申請復查之不變期間等情，復據原審認定甚明，則原審就抗
    告人求為撤銷訴願決定及原處分（復查決定含原核定補徵土
    地增值稅處分）部分，認其起訴不備其他要件，予以駁回，
    自無違誤。故本件抗告為無理由，應予駁回。又抗告人於原
    審之起訴聲明，除求為撤銷訴願決定及原處分（復查決定含
    原核定補徵土地增值稅處分）外，另聲明請求相對人應將錯
    誤徵收之稅額退還抗告人，並於理由中載明相對人應依稅捐
    稽徵法第28條規定退還稅捐之意旨，惟原審就此部分漏未裁
    判，依行政訴訟法第218條準用民事訴訟法第233條規定，原
    審自應予以補充裁判，附此指明。
四、依行政訴訟法第104條、民事訴訟法第95條、第78條，裁定
    如主文。
中    華    民    國    97    年    3     月    31    日
                    最高行政法院第二庭
                        審判長法官  高  啟  燦
                              法官  劉  介  中
                              法官  黃  合  文
                              法官  廖  宏  明
                              法官  楊  惠  欽
以  上  正  本  證  明  與  原  本  無  異
中    華    民    國    97    年    3     月    31    日
                              書記官  張  雅  琴


司法院資訊處製作；財團法人民間司法改革基金會備份。
